最高法院刑事判決　　　　　　　　　　　　　　　九十一年度台上字第一二八三號
　　上　訴　人　甲○○
右上訴人因偽造有價證券案件，不服台灣高等法院中華民國八十八年十二月六日第二
審判決（八十八年度上訴字第三七七四號，起訴案號：台灣基隆地方法院檢察署八十
七年度偵字第二一三九、二二六四號），提起上訴，本院判決如左：
    主  文
上訴駁回。
    理  由
按刑事訴訟法第三百七十七條規定：上訴於第三審法院，非以判決違背法令為理由，
不得為之。是提起第三審上訴，應以原判決違背法令為理由，係屬法定要件。且必須
依據卷內資料為具體之指摘，並足據以辨認原判決已具備違背法令之形式，始屬相當
。本件原判決撤銷第一審論處上訴人甲○○以共同連續意圖供行使之用，而偽造有價
證券罪刑之判決，改判仍論該上訴人以共同連續意圖供行使之用，而偽造有價證券罪
，處有期徒刑伍年。並宣告偽造之林金郎支票貳張，華南商業銀行士林分行、遠東國
際商業銀行三重埔分行之開戶申請書上偽造之「張振業」署押、印文，偽造之遠東國
際商業銀行三重埔分行存摺壹本，偽造之「張振業」印章貳枚（一圓形章、一方形章
）及送貨單收據壹本均沒收。係依憑上訴人對於於民國八十四年一月初，先由上訴人
提供照片供林武義張貼在張振業所遺失之身分證上，變造張振業之身分證，再由林武
義偽刻張振業之印章二枚，持向電信局申辦０二｜0000000號電話，再於同年
六月間，由林武義帶同上訴人至華南商業銀行士林分行、遠東國際商業銀行三重埔分
行，冒用張振業之名義申請開戶，並申領空白支票，得手後供林武義冒張振業之名義
簽發使用，並至遠東國際商業銀行三重埔分行申請活儲存摺使用。林武義復於八十四
年八月二十六日向電信局申請變更前述電話號碼為二八０｜二九七七號，將之轉接至
林武義所有之行動電話後，在報上刊登廣告「支票借你用，專人送，電話０二｜00
00000」吸引需使用支票之民眾，同時僱用上訴人在外販售前述冒名申請之支票
及其他來路不明之支票，每張新台幣（下同）五千至七千元不等，上訴人每出售一張
可抽取五百元之佣金，上訴人明知林武義供其販售均係來路不明之支票且均已遭拒絕
往來，竟仍向前往買受支票之不特定人稱出售之支票均係其朋友提供，來源正常之支
票，致其他不特定人陷於錯誤而以上述價格購入支票使用。迨至八十六年十二月，復
將上開電話改轉接至上訴人所有之000000000號行動電話上，由上訴人負責
接聽電話，販售支票。及上訴人於八十七年四月初以每張七千元之價格，將林武義所
提供由林金郎遺失之支票二紙，先委由不知情之蔡春杏（上訴人之妻）填寫金額、日
期後出售予不知情之陳金益使用之事實，供認不諱。並參酌共同被告蔡春杏、陳金益
（均已判決無罪確定）之供述及證人張振業、黃萬明供證之情節。復有偽造之林金郎
印章一枚扣案及偽造之林金郎名義之支票二紙、存摺一本，變造之張振業國民身分證
、偽造之電話申請書、銀行開戶資料、送貨單收據一本、報紙廣告等附卷可稽等證據
資料，而為論斷，已敘述其所憑之證據及認定之理由。從形式上觀察，原判決並無判
決所載理由矛盾，或應於審判期日調查之證據未予調查之違法情形存在。上訴意旨，
置原判決所為之明白論斷於不顧，專憑其個人意見，就原審採證認事職權之適法行使
及原判決理由已詳細說明之事項，漫事爭執，難認已符合首揭法定之第三審上訴要件
。又(一)、供犯罪所用之物，依刑法第三十八條第三項規定，以屬於犯人者為限得予沒
收，與同條第一項第一款之違禁物或其他特別規定必須沒收之物，不許法院自由裁量
者，迥不相同，原判決對於變造之張振業國民身分證未諭知沒收，尚不能認為違背法
令，而據為適法之第三審上訴理由。(二)、原判決於事實欄內並未認定上訴人有在電話
申請書上偽造張振業印文之事實，且中華電信股份有限公司台灣北區電信分公司三重
營運處函送之「張振業」市內電話裝機申請書上亦無「張振業」之印文，有該申請書
附卷可憑。上訴意旨指摘原判決就此部分未論及偽造印文罪，亦未將偽造之印文沒收
，顯非依據卷內資料執以指摘，不得據為第三審上訴之正當理由。(三)、原判決於事實
欄內僅認定「林武義復命上訴人在外吸收人頭至銀行開戶申請支票，每介紹一人可得
佣金五萬元」（見原判決第三頁第六行），並未認定上訴人有販賣人頭支票之事實，
且於理由內敘述「有關人頭所提供之票據等並非被告（上訴人）甲○○用以偽造或詐
欺犯行之用，原審（第一審）亦將之一併沒收亦有未洽」（見原判決第五頁倒數第一
行至第六頁第一行），上訴意旨雖指摘原判決就此部分未論上訴人與林武義共同偽造
有價證券及常業詐欺犯行，亦未將扣得之人頭空白支票七十八張、存摺六本、印章九
枚宣告沒收云云。惟查刑事被告之上訴，以受不利益之裁判，為求自己利益起見請求
救濟者，不得為之。原判決此部分既未論罪科刑，即無不利益可言，自不得執此指摘
據以提起第三審上訴。其上訴違背法律上之程式，應予駁回。
據上論結，應依刑事訴訟法第三百九十五條前段，判決如主文。
中      華      民      國    九十一    年      三      月     十三     日
                              最高法院刑事第十庭
                                  審判長法官  林  增  福
                                        法官  邵  燕  玲
                                        法官  吳  昆  仁
                                        法官  陳  世  雄
                                        法官  惠  光  霞
      右正本證明與原本無異
                                              書  記  官
中      華      民      國    九十一    年      三      月     二十     日
